【裁判字號】    88,自,230
【裁判日期】    890509
【裁判案由】    侵占
【裁判全文】
台灣台中地方法院刑事判決                          八十八年度自字第二三號
    自  訴  人  愈富企業有限公司  設台北市○○○路一二二號九樓
    代  表  人  庚○○○
    自訴代理人  蘇顯騰律師
    被      告  丁○○
    被      告  辛○○
右列被告等因侵占案件，經自訴人提起自訴，本院判決如左：
    主  文
丁○○連續意圖為自己不法之所有，而侵占對於業務上所持有之物，處有期徒刑壹年
貳月。
辛○○無罪。
    事  實
一、丁○○自民國八十七年七月十六日起，擔任設於台北市○○○路一二二號九樓「
    愈富企業有限公司」（下稱愈畣公司）關係企業「聯富有限公司」（下稱聯富公
    司）之業務經理，實際上並負責愈富公司與聯富公司在台中以南之農產業務推銷
    及銷貨收款業務。詎丁○○竟基於意圖為自己不法所有之概括犯意，自八十七年
    八月間起至同年十月二十九日止，先後將其業務上向愈富公司客戶邱勝元等十五
    家水果行，所收取之貨款計新台幣（下同）二百四十一萬三千二百三十元（各次
    侵占客戶、金額均詳如附表），及將其自佳佳青果行調出之水果所售得款項四十
    萬一千七百五十元均侵占入己，供己花用，總計侵占款項約二百八十一萬四千九
    百八十元。
二、案經自訴人提起自訴。
    理  由
壹、被告丁○○部分：
一、訊據被告丁○○對於右揭犯罪事實均坦承不諱，除侵占金額外餘均與自訴人指訴
    、證人即自訴人公司職員凌意證述情節相符，並有共同被告辛○○及被告之女許
    婉琳台中市第三信用合作社活期儲蓄存款簿影本及被告丁○○於八十八年四月十
    三日庭呈之對帳表影本各一份在卷可稽。另自訴人公司雖指稱：被告侵占之款項
    達四百萬元，有切結書及客戶對帳單統計表各一紙可證云云。惟查，被告丁○○
    供稱：自訴人公司所提出之對帳單是公司所定之水果價格，與實際售出之價格並
    不相同，因實際水果之售出價格須視水果當時之品質與市價而定，伊實際收取侵
    佔之金額只有二百八十一萬四千九百八十元。當初簽四百萬元之簽切結書時，凌
    意有說如果超過實際侵占金額，自訴人公司會退還等語，核與自訴代理人陳稱：
    四百萬元是大約估算等語、證人凌意證稱：水果之實際售出價格與公司之定價確
    會有不同，簽切結書時，伊確曾說如果超過實際侵占金額，公司會退還等語、證
    人甲○○即品益青果行負責人結稱：丁○○是愈富公司業務代表，伊曾向丁○○
    購買蘋果四十六箱等貨物，進貨價格係依當時市場價格而定，不是丁○○說多少
    就多少，當時我付四萬六千元予丁○○，（而非自訴人對帳單所載之七萬一千三
    百元）等語、證人林忠慶結稱：伊係圓慶青果行負責人，伊向丁○○購進水果，
    給付共計十七萬六千七百元貨款予丁○○，（而非自訴人公司所指之二十萬四千
    四百元）等語、證人蔡啟賢結稱：伊經營丸賜水果行，伊曾先後向丁○○購進水
    果多次，縱係同一種水果每次購進之價格亦會有不同等語情節相符。此外，並有
    被告丁○○提出之明細表一份在卷可稽。是上開切結書所載被告侵占金額為四百
    萬元云云，既與實情不符，而前開對帳單記載之貨物金額，復與被告實際售出、
    收取之金額不同，自訴人徒執此而謂被告侵占之金額達四百萬元云云，要屬無稽
    ，委無可採。被告供稱其侵占之金額僅為二百八十一萬四千九百八十元等語應堪
    採信。另證人陳天榮、蘇榮郎、林志強、己○○、蔡老鎮既均證稱：已忘記交予
    被告之正確貨款數額等語，自均難據無不利於被告丁○○之認定，附此敘明。綜
    上所述，被告丁○○自白核與事實相符，事證明確，被告丁○○犯行堪以認定。
二、核被告丁○○所為，係犯刑法第三百三十六條第二項之業務侵占罪。其先後多次
    犯行，時間緊接，所犯罪名基本構成要件相同，顯係出於概括犯意為之，為連續
    犯，應依刑法第五十六條之規定以一罪論，並加重其刑。爰審酌被告犯罪之動機
    、目的、手段、所侵占款項、犯罪後坦承犯行，態度尚稱良好及迄未與自訴人達
    成和解等一切情狀，量處如主文所示之刑。
貳、被告辛○○部分。
一、自訴意旨詳如自訴狀所載。
二、按犯罪事實應依證據認定之，無證據不得推定其犯罪事實；不能證明被告犯罪或
    其行為不罰者，應諭知無罪之判決，刑事訴訟法第一百五十四條、第三百零一條
    第一項分別定有明文。又自訴人之自訴，係以使被告受刑事追訴為目的，是其陳
    述是否與事實相符，仍應調查其他證據以資審認。再事實之認定，應憑證據，如
    未能發現相當證據，或證據不足以證明，自不能以推測或擬制之方法，以為裁判
    基礎（最高法院著有五十二年台上字第一三００號、四十年台上字第八十六號及
    三十年上字第一八三一號判例意旨參照）。本件自訴人認被告辛○○涉犯右開共
    同業務侵占罪嫌無非係以被告丁○○曾將所侵占款項中之三筆存入被告辛○○在
    台中市第三信用合作社之活期儲蓄帳戶，及辛○○曾使用該帳戶為其論據。訊據
    被告辛○○辯稱：伊事先並不知丁○○之侵占犯行，丁○○因曾違反票據法關係
    帳戶已被取消，所以伊開設之右揭帳戶均交給丁○○使用，存簿亦交由丁○○保
    管，又因丁○○之薪水係存入該帳戶，所以伊固曾分別於八十七年十月十三日、
    十五日、及十一月三十日分別提用該帳戶內丁○○薪水，惟伊與丁○○間實無侵
    占自訴人款項之犯意聯絡等語。經查，被告辛○○所辯，核與被告丁○○供稱：
    伊在第一商業銀行豐原分行開設之帳戶，因怕被查到帳戶內有錢，所以未再使用
    ，並在八十七年間停掉，伊自八十七年七月十六日到自訴人公司上班時，即均使
    用辛○○右開帳戶，伊在愈富公司之月薪為每月五萬元，辛○○並不知伊侵占公
    司款項等語情節相符，又被告丁○○在第一商業銀行豐原分行00000000
    000號帳戶在八十六年十二月十二日即遭拒絕往來乙節，亦有第一商業銀行八
    十八年十月八日（八八）一豐字第一四二號函在卷可按，參以侵占公司款項究屬
    違法情事，被告丁○○對配偶辛○○隱滿該情，亦在常情之內。此外，復查無其
    他積證據足認被告辛○○與被告丁○○就右開侵占犯行，有何犯意之聯絡，自難
    僅因被告二人為夫妻關係，及被告辛○○曾使用過該帳戶，即遽以推認被告辛○
    ○確有共同侵占犯行。綜上，被告辛○○所辯尚堪採信，既不能證明被告辛○○
    犯罪，即應為其無罪之諭知。又本案事實已明，自訴代理人請求鑑定被告辛○○
    右開帳戶存提款單上之筆跡，核無必要，並此敘明。
據上論斷，應依刑事訴訟法第三百四十三條、第二百九十九條第一項前段、第三百零
一條第一項，刑法第五十六條、第三百三十六條第二項，罰金罰鍰提高標準條例第一
條前段，判決如主文。
中    華    民    國    八十九    年      五        月        九        日
                                        法  官  江  奇  峰
右正本證明與原本無異。
如不服本判決，應於送達後十日內向本院提出上訴狀(須附繕本)，上訴於台灣高等
法院台中分院。
                                        書記官
中    華    民    國    八十九    年      五        月        十二      日
附錄論罪科刑法條
刑法第三百三十六條第二項：對於業務上所持有之物，犯前條第一項之罪者，處六月
以上五年以下有期徒刑，得併科三千元以下罰金。
附表：
編號      客戶                  侵占金額（新台幣）
一、      邱勝元                五十三萬一千二百八十元
二、      來俐青果行            二十八萬七千五百元
三、      林忠慶                十七萬六千七百元
四、      癸○○                三萬元
         （即永祥）
五、      戊○○                二十一萬五千八百六十元
六、      丙○○                三萬二千七百六十元
七、      蘇榮郎                三萬四千元
        （即郎水果行）
八、      林志強                五十三萬二千四百元
        （即(包)志強水果行）
九、      陳天榮                二萬九千七百五十元
        （即自信青果行）
十、      劉世龍                一萬一千六百五十元
        （即丸青水果行）
十一、    甲○○                四萬六千元
        （即品益水果行）
十二、    壬○○                  五萬元
        （即(賜)阿泉水果行）
十三、    蔡老鎮                二十萬零三百八十元
十四、    乙○○                十九萬三千七百元
        （即佳佳青果行）
十五、    己○○                三萬六千七百五十元
        （即日進水果行）
合計                            二百四十一萬三千二百三十元


司法院資訊處製作；財團法人民間司法改革基金會備份。
